【裁判字號】    91,易,3061
【裁判日期】    920206
【裁判案由】    偽造文書
【裁判全文】
臺灣板橋地方法院刑事判決                        九十一年度易字第三六一號
    公  訴  人  臺灣板橋地方法院檢察署檢察官
    被      告  乙○○  男  四.
右列被告因偽造文書案件，經檢察官提起公訴（九十一年度偵緝字第一０八七號），
本院判決如左：
    主  文
乙○○偽造署押，足以生損害於公眾及他人，累犯，處有期徒刑肆月，如易科罰金，
以參佰元折算壹日。偽造之民國八十七年五月十三日台北市政府警察局萬華分局偵訊
（調查）筆錄上「甲○○」署押（簽名壹枚、指印玖枚）沒收。
    事  實
一、乙○○於民國八十一年間因詐欺案件，經台灣高等法院判處有期徒刑六月，減為
    有期徒刑三月（第一案）；於八十二年間因偽造文書案件，經台灣高雄地方法院
    判處有期徒刑八月，減為有期徒刑四月（第二案）；以上二案件經台灣高雄地方
    法院檢察署檢察官聲請台灣高雄地方法院定其應執行刑有期徒刑六月（其中詐欺
    罪先行執行有期徒刑三月得予扣抵，刑期自八十二年二月二十四日起至八十三年
    三月二十四日）。復於八十二年間因違反肅清煙毒條例案件，經台灣高等法院判
    處有期徒刑三年確定，嗣因判決違背法令，經最高法院以非常上訴判決撤銷原判
    決違背法令部分，仍執行有期徒刑三年（第三案）；另於八十二年間因違反麻醉
    藥品管理條例案件，經台灣高等法院判處有期徒刑七月確定，嗣因判決違背法令
    ，經最高法院以非常上訴判決撤銷原判決違背法令部分，仍執行有期徒刑七月（
    第四案）；又於八十二年間因違反藥事法案件，經本院判處有期徒刑八月（第五
    案）；以上第三、四、五案件經台灣板橋地方法院檢察署檢察官聲請本院定其應
    執行刑有期徒刑四年（刑期自八十三年三月二十五日起至八十六年十月二日）。
    再於八十四年間因違反麻醉藥品管理條例案件，經台灣宜蘭地方法院判處有期徒
    刑六月，如易科罰金，以三百元折算一日（第六案）（刑期自八十六年十月三日
    起至八十七年四月二日），以上各罪接續執行，於八十四年十月二十三日假釋出
    監，並於八十七年二月二十七日假釋縮刑期滿執行完畢，猶不知悔改。其於八十
    七年五月十三日在台北市政府警察局萬華分局青年路派出所採尿前二十六小時及
    九十六小時內某時，在台北市某不詳地點施用第一、二級毒品海洛因、安非他命
    （施用毒品部分因為台灣板橋地方法院檢察署八十八年戒毒偵字第五二號不起訴
    處分效力所及，經同署以九十一年度毒偵緝字第四三六號案件簽結），為警於八
    十七年五月十三日下午二時五十分許，在台北市○○路五十號前查獲，並扣得注
    射針筒三支。詎乙○○為逃避刑責，竟於同日下午四時許，在台北市政府警察局
    萬華分局青年路派出所冒用「甲○○」之身分應訊，並在台北市政府警察局萬華
    分局八十七年五月十三日「偵訊（調查）筆錄」上，偽造「甲○○」之署押（簽
    名一枚、指印九枚），足生損害於甲○○及司法警察機關偵查犯罪之正確性。嗣
    於該案偵查中，真正之甲○○經通緝到案，否認上情，經台灣板橋地方法院檢察
    署檢察官將上開指紋送鑑定，始查知上情。
二、案經台灣板橋地方法院檢察署檢察官自動檢舉偵查起訴。
    理  由
一、訊據被告乙○○對右揭偽造署押之犯罪事實，於本院審理中坦承不諱，核與證人
    甲○○證述遭冒名之情節相符，並有內政部警政署刑事警察局八十八年八月十一
    日局紋字第七八一號鑑定書一份，及偽造「甲○○」署押之「偵訊（調查）筆錄
    」一紙在卷可稽，本案事證明確，被告犯行洵堪認定。
二、核被告所為，係犯刑法第二百十七條第一項之偽造署押罪。又被告有事實欄所載
    之前科，於八十四年十月二十三日假釋出監，並於八十七年二月二十七日假釋縮
    刑期滿執行完畢，有台灣高等法院被告全國前案記錄表、台灣高等法院檢察署刑
    案紀錄簡覆表各一紙附卷可按，其於該有期徒刑執行完畢後，五年以內再犯本件
    有期徒刑以上之罪，為累犯，應依刑法第四十七條之規定加重其刑。爰審酌被告
    犯罪之動機、目的、手段，犯罪所生之危害，及犯罪後坦承犯行，態度尚稱良好
    等一切情狀，量處如主文所示之刑，以資懲儆。末查被告犯罪後，刑法第四十一
    條業於九十年一月四日修正，其第一條前段為「犯最重本刑為五年以下有期徒刑
    以下之刑之罪，而受六月以下有期徒刑或拘役之宣告，因身體、教育、職業、家
    庭之關係或其他正當事由，執行顯有困難者，得以一元以上三元以下折算一日，
    易科罰金」，並於同年月十日公佈施行，於同年月十二日生效。比較新舊法之規
    定，以變更後之新法對被告有利，依刑法第二條第一項前段之規定，自應適用裁
    判時之新法，而併諭知易科罰金之折算標準。
三、另於八十七年五月十三日台北市政府警察局萬華分局「偵訊（調查）筆錄」上「
    甲○○」署押（簽名一枚、指印九枚，附於台灣台北地方法院檢察署八十七年偵
    字第一二八二一號卷第四、五頁），係被告所偽造之署押，業據其陳明在卷，應
    依刑法第二百十九條規定宣告沒收之。
四、公訴意旨另謂：被告因前開違反毒品危害防制條例案件遭通緝，於八十八年六月
    二十八日上午十時許，在台北縣新莊市○○路二七七巷口為警緝獲，詎其為逃避
    刑責，竟基於偽造署押之概括犯意，於同日在台北市政府警察局中山分局長安東
    路派出所製作之「通緝案件偵訊筆錄」、「通知書」、「告知書」上，及台灣板
    橋地方法院檢察署偵訊筆錄上，偽造「甲○○」之署押，因認被告此部分行為另
    涉有刑法第二百十七條偽造署押罪嫌云云。
五、公訴人認被告涉有右揭偽造署押之犯行，無非以有台北市政府警察局中山分局長
    安東路派出所通緝案件偵訊筆錄、逮捕通知、權利告知書，及有台灣板橋地方法
    院檢察署偵訊筆錄各一紙，為其主要論據。
六、按犯罪事實應依證據認定之，無證據不得推定其犯罪事實；又不能證明被告犯罪
    者，應為無罪之判決，刑事訴訟法第一百五十四條、第三百零一條第一項分別定
    有明文。次按事實之認定，應憑證據，如未能發現相當證據，或證據不足以證明
    ，自不能以推測或擬制之方法，以為裁判基礎；又認定不利於被告之事實，需依
    積極證據，苟積極證據不足為不利於被告事實之認定時，即應為有利於被告之認
    定，更不必有何有利之證據，最高法院著有四十年台上第八六號、三十年上字第
    八一六號判例可稽。訊據被告堅決否認此部分被訴之犯行，辯稱：伊僅於八十七
    年五月十三日在萬華分局冒名應訊一次，並未於八十八年六月二十八日在中山分
    局冒名應訊，上開警詢時及偵查中之「甲○○」署押非伊所偽簽等語。經查，被
    告於前開施用毒品案件經台北市政府警察局萬華分局查獲後，冒名應訊（即前揭
    有罪部分），經台灣台北地方法院檢察署檢察官（八十七年度偵字第一二八二一
    號）呈請台灣高等法院檢察署檢察長，核轉台灣板橋地方法院檢察署檢察官偵查
    （八十八年度偵字第四六七一號），因「甲○○」於偵查中經傳喚、拘提未到，
    於八十八年六月二十三日發布通緝，於八十八年六月二十八日上午十時許，在台
    北縣新莊市○○路二七七巷口，為台北市政府警察局中山分局緝獲真正之「甲○
    ○」到案，經製作相關筆錄後，移送台灣板橋地方法院檢察署歸案（八十八年度
    偵緝字第一０八七號），旋經檢察官諭知以新台幣二萬元交保之事實，業據證人
    甲○○於本院審理中結證在卷，並有上開各相關偵查卷證資料可稽，是此部分之
    相關筆錄，均係真正「甲○○」所為，非被告冒名應訊甚明。公訴人未查及此，
    遽認此部分相關筆錄之「甲○○」署押，均係被告所偽造，而涉有刑法第二百十
    七條第一項偽造署押罪責，自有誤會。此外，復查無其他證據足資證明被告有上
    開犯行，不能證明被告犯罪，本應為無罪之判決，惟公訴人認被告此部分行為與
    前開有罪科刑部分，為裁判上一罪之連續犯，有不可分之關係，爰不另為無罪之
    諭知。
據上論斷，應依刑事訴訟法第二百九十九條第一項前段，刑法第二百十七條第一項、
第四十七條、第四十一條第一項前段、第二百十九條、第二條第一項前段，罰金罰鍰
提高標準條例第二條，判決如主文。
本案經檢察官程秀蘭到庭執行職務。
中      華      民      國    九十二    年      二      月      六      日
                                        臺灣板橋地方法院刑事第三庭
                                            法  官  鄭  水  銓
右正本證明與原本無異。
如不服本判決，應於判決送達後十日內，向本院提出上訴狀。
                                            書記官  謝  明  倫
中      華      民      國    九十二    年      二      月    六      日
附錄本案論罪科刑法條全文：
刑法第二百十七條
偽造印章、印文或署押，足以生損害於公眾或他人者，處三年以下有期徒刑。
盜用印章、印文或署押，足以生損害於公眾或他人者，亦同。


司法院資訊處製作；財團法人民間司法改革基金會備份。
